【裁判字號】    98,訴,1118
【裁判日期】    981111
【裁判案由】    偽造文書
【裁判全文】
臺灣屏東地方法院刑事判決              98年度訴字第1118號
公  訴  人  臺灣屏東地方法院檢察署檢察官
被      告  甲○○
                    （現另案於臺灣屏東監獄執行）
上列被告因偽造文書案件，經檢察官提起公訴（97年度偵字第52
18號），被告於本院準備程序就被訴事實為有罪之陳述，經合議
庭裁定由受命法官獨任進行簡式審判程序，並判決如下：
    主  文
甲○○犯行使變造公文書罪，累犯，處有期徒刑壹年貳月。
    事  實
一、甲○○前因搶奪案件，經本院以91年度訴字第331 號判決處
    有期徒刑3 年2 月，並迭經臺灣高等法院高雄分院以91年度
    上訴字第1482號判決、最高法院92年度臺上字第1482號判決
    駁回上訴確定，於民國96年2 月1 日執行完畢。詎仍不知悔
    改，因其與梁莉玲有債務往來，遂於96年5 月間某日，基於
    行使變造公文書及詐欺取財之犯意，在其屏東縣內埔鄉○○
    村○○路224 號住處，將原為其父李增財（已於91年03月22
    日死亡）所持有，由屏東縣潮州地政事務所發予之屏潮地字
    第31991 號（起訴書誤載為屏潮字第3199號）土地所有權狀
    、屏潮建字第6359號（起訴書誤載為屏潮字第6359號）建築
    改良物所有權狀各1 紙上所有權人欄「李增財」之記載，均
    塗改為「甲○○」，並於數日後持往屏東縣屏東市○○路27
    7 巷6 號梁莉玲住處交予梁莉玲作為擔保債務之用，以此詐
    術使梁莉玲誤信為真，而交付新臺幣（下同）5 萬元之借款
    予甲○○，足以生損害於梁莉玲。嗣因甲○○未依約還款，
    經梁莉玲查證後發覺有異，始悉上情。
二、案經梁莉玲訴由臺灣屏東地方法院檢察署檢察官偵查起訴。
    理  由
一、按簡式審判程式之證據調查，不受刑事訴訟法第159 條第1
    項所定：「被告以外之人於審判外之言詞或書面陳述，不得
    作為證據。」之限制，此見同法第273 條之2 規定甚明。是
    本件證人即告訴人梁莉玲於告訴狀上及警詢、偵訊時之陳述
    ，雖屬被告以外之人於審判外所為之陳述，然依照前揭法律
    規定，亦得作為證據，先予敘明。
二、上開犯罪事實，業據被告甲○○坦承不諱，並經證人即告訴
    人梁莉玲於告訴狀上及警詢、偵訊時指述綦詳（見臺灣屏東
    地方法院檢察署97年度他字第940 號卷【下稱他卷】第1 至
    3 頁、第13至14頁、第79至83頁、97年度偵字第5218號卷【
    下稱偵卷】第17至18頁），另有經變造之屏潮地字第31991
    號土地所有權狀、屏潮建字第6359號建築改良物所有權狀影
    本各1 紙、屏東縣潮州地政事務所97年7 月11日屏潮地一字
    第0970006887號函附之屏東縣內埔鄉○○段67建號及同段21
    5 地號之人工登記簿謄本各1 份在卷可稽（見他卷第84至85
    頁、第16至78頁），俱徵被告前揭不利於己之自白與事實相
    符，其犯行堪予認定，應依法論科。
三、核被告所為，係犯刑法第216 條、第211 條之行使變造公文
    書罪、刑法第339 條第1 項之詐欺取財罪。公訴人雖未就被
    告以持變造公文書作為擔保之詐術向告訴人借得5 萬元之犯
    行於起訴書犯罪事實欄中敘明，惟該部分犯行與已敘及部分
    ，有想像競合犯之裁判上一罪關係（詳下述），為起訴效力
    所及，本院自得併予審理。被告變造公文書後進而行使，變
    造之低度行為應為行使之高度行為所吸收，不另論罪。被告
    以一向告訴人提出變造公文書作為債務擔保而取得借款之行
    為，同時觸犯行使變造公文書罪及詐欺取財罪，為想像競合
    犯，應從一重以行使變造公文書罪處斷。被告有如犯罪事實
    項下所載之前科紀錄，有臺灣高等法院被告前案紀錄表1 份
    附卷可稽，其於徒刑執行完畢後5 年內，故意再犯本案有期
    徒刑以上之罪，為累犯，應依刑法第47條第1 項規定，加重
    其刑。爰審酌被告有違反管制藥品管理條例（原名麻醉藥品
    管理條例）、竊盜、偽造有價證券、搶奪等累累前科，有臺
    灣高等法院被告全國前案紀錄表在卷可憑，品行素行均不佳
    ，其正值青壯，竟不思循正道謀生，反塗改公文書作為借款
    之擔保而詐取財物，惟犯後坦認犯行，態度尚可，暨犯罪之
    情節、手段、生活狀況、智識程度等一切情狀，量處如主文
    所示之刑，以示懲儆。
據上論斷，應依刑事訴訟法第273 條之1 第1 項、第299 條第1
項前段，刑法第216 條、第211 條、第339 條第1 項、第55條，
判決如主文。
本案經檢察官潘國威到庭執行職務。
中    華    民    國    98    年    11    月    11    日
                  刑事第三庭  法  官  李珮妤
以上正本證明與原本無異。
如不服本判決應於收受判決後10日內向本院提出上訴書狀，並應
敘述具體理由；其未敘述上訴理由者，應於上訴期間屆滿後20日
內向本院補提理由書（均須按他造當事人之人數附繕本）「切勿
逕送上級法院」。
中    華    民    國    98    年    11    月    11    日
                              書記官  劉淑蓉
附錄本案論罪科刑法條：
中華民國刑法第216條
行使第210 條至第215 條之文書者，依偽造、變造文書或登載不
實事項或使登載不實事項之規定處斷。
中華民國刑法第211條
偽造、變造公文書，足以生損害於公眾或他人者，處1 年以上7
年以下有期徒刑。
中華民國刑法第339條第1項
意圖為自己或第三人不法之所有，以詐術使人將本人或第三人之
物交付者，處5 年以下有期徒刑、拘役或科或併科1 千元以下罰
金。


司法院資訊處製作；財團法人民間司法改革基金會備份。
